臺灣高等法院高雄分院民事裁定　九十一年度破抗字第四號
　　抗　告　人　正忠貿易股份有限公司
　　法定代理人　黃賴秀珍
右抗告人聲請破產事件，抗告人對於台灣高雄地方法院中華民國九十一年六月六日九
十年度破字第一五號所為裁定提起抗告，本院裁定如左：
    主    文
抗告駁回
抗告程序費用由抗告人負擔。
    理    由
一、抗告意旨略以：法人無資力時董事會即須聲請破產，抗告人之財產已有不能清償
    債務之情形，即有破產之必要，不以有多數債權人為破產必要之要件；且法人之
    董事因過失不為破產之聲請者，依民法第三十五條第一、第二項規定，將負賠償
    責任，是本件有聲請破產之必要云云。
二、按股份有限公司財產不足清償其債務時，清算人應即聲請宣告破產，公司法第三
    百三十四條、第八十九條第一項固定有明文，惟是否准予宣告破產，仍應由法院
    依職權調查是否符合宣告破產之要件。本件宣告破產是否應予准許，所需審究者
    為：(一)抗告人是否有破產之原因？(二)抗告人有無宣告破產之必要？經查：
  (一)抗告人是否有破產之原因？
    抗告人於民國九十年六月三十日經股東會決議解散，經高雄市政府准予辦理解散
    登記，以甲○○○為清算人，嗣於公司清算程序中，截至九十年九月十五日止，
    可供執行之財產餘額為現金新台幣（下同）一百八十萬九千八百十一元及設備未
    折減餘額合計九十九萬八千零七十二元，惟該未折減餘額為提列折舊費用後之帳
    面價值，在非繼續經營之狀態下，帳面價值不等於可變現之市場價值，因該設備
    均屆耐用年數，且年久失修，可拆除出售之機率，經會計師評估為零。又抗告人
    於八十七年八月十八日向債權人黃清水借款二千三百萬元，而黃清水於九十年六
    月二十三日死亡，借款債權由黃藍來妹等全體繼承人共十三人繼承等情，有抗告
    人之財產目錄、清算期間收支表、存摺資料、資產負債表、虧損原因分配表、切
    結書、繼承系統表、戶籍謄本、股東臨時會議記錄、會計師估驗證明書、財政部
    高雄市國稅局所提供之抗告人歸戶財產查詢清單、財產目錄在卷可稽。故抗告人
    實際得用以支付債務之財產，僅剩現金一百八十萬九千八百十一元，而申報登記
    之債權計有二千三百萬元，並無欠稅資料，是抗告人之資產已顯不足以清償其所
    積欠之債務，有破產之原因，至堪認定。
  (二)抗告人有無宣告破產之必要？
    (1)破產制度之設立，其主要意旨之一，係在維護多數債權人之利益，於破產人之
      財產不能清償債務且有多數債權人之情形，運用破產制度使得多數債權人之債
      權均有公平受償之機會。查，抗告人積欠債權人黃清水二千三百萬元，嗣因黃
      清水過世，該筆借款債權由其繼承人黃藍來妹等繼承，就形式上而言，雖有多
      數之破產債權人，惟就實質而言，本件債權僅有一筆，並無債權人無法公平受
      償之疑慮，並無藉由破產程序之實施，就抗告人財產為統一執行，使所有債權
      、債務關係為終局性解決之必要。
    (2)按破產債權人依協調或破產程序已受清償者，其債權未能受清償之部分，請求
      權視為消滅，破產法第一百四十九條前段訂有明文，是我國之破產法對於債務
      人財產不能清償債務，而依破產程序宣告破產者，破產債務人即對於未清償之
      債務之部分免責，其規範意旨係在賦予債務人在經濟上有重新再起之機會。查
      ，抗告人以股東會決議解散，並為解散之登記，其雖在清算程序發現負債超過
      資產，並為破產聲請，然抗告人既經解散登記，在經清算程序完成後，其法人
      之人格即消滅，並無「在經濟上重新再起之需求」，自無聲請破產之必要。
    (3)又抗告人聲請破產，法院究是否准許破產宣告，係依上述有無破產原因及宣告
      破產必要而加以判斷，非以抗告人之董事將來是否會遭人請求賠償為審究。抗
      告人抗辯若不准許破產，其董事將來有遭訴外人依民法第三十五條請求損害賠
      償之可能云云，自無可採。
三、綜上，抗告人雖有破產之原因，惟並無宣告破產之必要，是抗告人聲請破產無理
    由。原法院駁回其聲請，並無違誤，抗告人仍執前詞而為抗告，為無理由，應予
    駁回。
四、依破產法第五條，民事訴訟法第四百九十二條第一項、第七十八條，裁定如主文
    。
中　　　華　　　民　　　國　　九十一　　年　　　七　　　月　　三十  　　日
                                      臺灣高等法院高雄分院民事第二庭
~B1審判長法官　簡色嬌
~B2　　　法官　曾錦昌
~B3　　　法官　陳真真
右為正本係照原本作成。
不得再抗告。
中　　　華　　　民　　　國　　九十一　　年　　　七　　　月　　 三十　　 日
~B法院書記官　黃琳群
